【裁判字號】    98,交聲,1886
【裁判日期】    981130
【裁判案由】    交管條例聲異
【裁判全文】
臺灣板橋地方法院交通事件裁定        98年度交聲字第1886號
原處分機關  交通部公路總局臺北區監理所蘆洲監理站
異  議  人  甲○○
上列受處分人因違反道路交通管理處罰條例案件，對於交通部公
路總局臺北區監理所蘆洲監理站民國98年7 月14日所為之北監蘆
字第裁46-CN0000000號裁決處分（原舉發通知單號碼：臺北縣政
府警察局北縣警交字CN0000000 號），聲明異議，本院裁定如下
：
    主  文
原處分撤銷。
甲○○不罰。
    理  由
一、原處分意旨略以：異議人即受處分人所有車號DGA-769 號輕
    型機車，於民國98年3 月31日10時46分，於臺北縣三重疏洪
    十六路劃有紅線之禁止臨時停車處所停車，經臺北縣警察局
    三重分局交通分隊以異議人有「在設有禁止臨時停車處所停
    車」之違規事由掣發北縣警交字第CN0000000 號舉發違反道
    路交通管理事件通知單（下均簡稱舉發違規通知單）逕行舉
    發，並將該舉發違規通知單送達於異議人地址「臺北市○○
    市○○路8 號6 樓」，但以查無此人為由遭退件後，再依該
    址為公示送達，完成送達舉發違規通知單之程序，嗣經異議
    人提出申訴，經交通部公路總局臺北區監理所蘆洲監理站（
    下稱原處分機關）認受處分人確有在設有禁止停車標誌之處
    所停車之違規事實，乃依道路交通管理處罰條例第56條第1
    項第1款及違反道路交通管理事件統一裁罰基準表之規定，
    於98年7月14日以北監蘆字第裁46-CN0000000號裁處異議人
    罰鍰新臺幣（下同）600元。異議人於98年7月14日收受裁決
    書後，旋於同日提出本件異議。
二、異議理由略以：異議人於98年3 月31日（異議狀內誤載為98
    年4 月9 日）將車號DGA-769 機車借予朋友，故並非異議人
    所駕駛及停放，且事後也未收到違規之照片，經詢問友人，
    其亦表示在停車當時並未見到停車地有明顯之禁止停車告示
    牌，為此聲明異議，請求撤銷原處分等語。
三、按汽車駕駛人停車時，有在禁止臨時停車處所停車者之情形
    者，處600 元以上1,200 元以下罰鍰，道路交通管理處罰條
    例第56條第1 項第1 款定有明文。次按逕行舉發者，應按已
    查明之資料填註車牌號碼、車輛種類、車主姓名或地址，並
    於通知單上方空白處加註逕行舉發之文字後，由舉發機關送
    達被通知人，違反道路交通管理事件統一裁罰標準及處理細
    則第11條第1項第4款定有明文。故於逕行舉發之案件，須將
    舉發通知單送達於違規人，或使其達於可得瞭解舉發通知單
    之內容之狀態，始完成舉發程序而發生效力。又本條例所定
    罰鍰之處罰，行為人接獲違反道路交通管理事件通知單後，
    於15日內得不經裁決，逕依第92條第3項之罰鍰基準規定，
    向指定之處所繳納結案；不服舉發事實者，應於15日內，向
    處罰機關陳述意見；其不依通知所定期限向處罰機關陳述意
    見者，處罰機關得逕行裁決之，道路交通管理處罰條例第9
    條第1項亦定有明文。再按違反道路交通管理處罰條例之行
    為，自行為成立之日起；行為有連續或繼續之狀態者，自行
    為終了之日起，逾3個月不得舉發，道路交通管理處罰條例
    第90條前段定有明文。又按公法上有特定相對人之意思表示
    或意思通知，除法律有特別規定者外，在非對話為之者，應
    以達到相對人時生效，所謂達到，乃在使相對人居於可得瞭
    解之狀態為已足，此在法理上應為當然之解釋，行政法院68
    年度判字第838號裁判意旨可資參照。又行政程序法就行政
    機關所為有特定相對人之書面行政處分或行政行為之送達，
    於第67條至第91條定有明文規定，同法第110條第1項復明定
    ：「書面之行政處分自送達相對人及已知之利害關係人起；
    書面以外之行政處分自以其他適當方法通知或使其知悉時起
    ，依送達、通知或使知悉之內容對其發生效力」。是前揭違
    反道路交通管理事件統一裁罰基準及處理細則第5條既有如
    上所述之明文規定，且交通違規行為舉發之性質，不論屬公
    法上有相對人之書面意思通知或行政處分，自應將書面（舉
    發通知單）送達於受通知人，或使其達於可得瞭解舉發通知
    單之內容之狀態，始完成舉發程序而發生效力。復按處理違
    反道路交通管理事件，有關文書送達之程序，依行政程序法
    之規定；送達由郵政機關送達者，以一般郵遞方式為之，以
    郵務人員為送達人，並準用依民事訴訟法施行法第3條訂定
    之郵政機關送達訴訟文書實施辦法。是舉發機關填製舉發單
    逕行舉發交通違規，應依行政程序法第72條、第73條之規定
    ，對被通知之受處分人住居所、事務所或營業所為郵寄送達
    或留置送達；如有不能向應受送達人之住居所、事務所、營
    業所或就業處所為之，或有於應送達處所不獲會晤應受送達
    人，亦不能將文書付與有辨別事理能力之同居人、受僱人或
    應送達處所之接收郵件人員之情形者，得依該法第74條規定
    為寄存送達；若有該法第78條第1項各款所示情形之一，舉
    發機關可依申請或依職權為公示送達。準此，有關違反道路
    交通管理事件文書之送達，倘若非已送達於應受通知之受處
    分人其住居所或營業所，即難認符合上揭送達規定。故受處
    分人未能合法收受舉發通知之送達，自無從認定其已經合法
    收受舉發單而逕行裁決。
四、經查，異議人所有車號DGA-769 之輕型機車，於98年3 月31
    日10時46分，停放於臺北縣三重疏洪十六路劃有紅線之禁止
    臨時停車處，經臺北縣警察局三重分局交通分隊予以拍照後
    ，以異議人有「在設有禁止臨時停車處所停車」之違規事由
    掣發而逕行舉發之事實，有臺北縣政府警察局北縣警交字第
    CN 0000000號舉發違反道路交通管理事件通知單、採證照片
    1 張，及臺北縣政府警察局三重分局98年9 月17日北縣警重
    交申字第0980046394號函檢送之照片3 幀附卷為證。且觀上
    揭照片顯示，該停車地點劃設紅色實線，且該禁止停車之紅
    色標線清楚明顯可見，並無異議人雖稱禁止停車告示不明顯
    之情事，故前揭違規事實已甚明確。再者，上開違規事由，
    雖係以汽車駕駛人為規範處罰之對象，而本件異議人於陳述
    書內及聲請異議狀內亦一再指稱違規當時並非由其駕駛該車
    輛並停車云云，惟其卻從未檢附任何相關證據及足資辨識、
    通知應歸責人之證明文件，向處罰機關告知應歸責人為何人
    ，致處罰機關無從另行通知其所稱之「友人」到案處理，是
    依道路交通管理處罰條例第85條第1 項之規定，自可推定其
    為違規行為人，從而原處分機關以車輛所有人即本件異議人
    承擔上揭處罰責任，核無違誤，先予敘明。
五、惟查，舉發機關將系爭舉發違規通知單寄送至「臺北縣三重
    市○○路8 號6 樓（三重市戶政事務所）」，惟於98年4 月
    15日經郵務機關以查無此人為由退件，然舉發機關並未再查
    詢異議人最新之設籍地址為何，即再於同年5 月14日以0097
    96號大宗掛號（文號0000000000號）對異議人為公示送達，
    並經原處分機關列管在案乙節，此有舉發違規通知單送達證
    書1 紙、中華民國郵政交寄大宗掛號函件存根、及臺北縣警
    察局三同分局98年9 月17日北縣警重交申字第0980046394號
    函等件存卷等稽。惟異議人之設籍地址早於97年3 月25日即
    遷至「臺北市○○○路○ 段391 巷20弄36號5 樓」，有個人
    基本資料查詢結果、遷徙記錄查詢結果各1 份足憑，準此，
    上揭舉發違規通知單之送達，顯非對應受通知人之住居所或
    營業所而為送達，難認符合上揭送達規定，惟舉發機關並未
    再查明異議人之住居所為何，即遽將該舉發違規通知書逕予
    公示送達，揆諸前開規定與說明，無從認定本件異議人已受
    有本件舉發違規通知單之合法送達，此再由原處分機關98年
    6 月10日北監蘆三字第0986003481號函覆異議人文內記載「
    經查旨揭違規單確未送達」等語，亦足徵之，是異議人顯難
    知悉其前揭之違規已遭舉發，致喪失於收受該舉發通知單後
    依期限到案聽候裁決，可依最低額繳納罰鍰之利益。原處分
    機關於該舉發通知單未合法送達異議人即逕行裁決最高額，
    核與道路交通管理處罰條例第9 條第1 項規定相違，前開裁
    決自於法不合。又原處分機關固於98年7 月14日將系爭裁決
    書交付應受送達人即異議人本人，此有裁決書送達證書在卷
    可稽，職是，異議人遲至該日收受裁決書，故依此僅能認異
    議人於斯時方知悉有系爭舉發通知單所載內容，然此距離異
    議人違反道路交通管理處罰條例之行為（98年3 月31日）成
    立之日起算，顯已逾3 個月，依法已不得舉發。
六、綜上，本件異議人有上開「在禁止臨時停車處所停車」之違
    規，其事證至臻明確，異議人就本案舉發事實認定所為置辯
    ，並無理由，固無疑義；然原處分機關所為之處分，尚存有
    舉發通知單未曾合法送達予異議人之疵議，則原處分逕予裁
    處異議人罰鍰600 元，仍有未洽，此部分之異議意旨為有理
    由，原處分即難予支持，自應由本院裁定將原處分撤銷。
據上論斷，應依道路交通案件處理辦法第20條前段，裁定如主文
。
中    華    民    國    98    年    11    月    30    日
                  交通法庭  法  官  邱景芬
以上正本證明與原本無異
如不服本裁定應於送達後5日內向本院提出抗告狀
                          書記官  周百川
中    華    民    國    98    年    12    月    4     日


司法院資訊處製作；財團法人民間司法改革基金會備份。
